臺灣基隆地方法院刑事判決　　　　　　　　　　　　　九十一年度訴字第二二六號
　　公　訴　人　臺灣基隆地方法院檢察署檢察官
　　被　　　告　乙○○
右列被告因違反著作權法案件，經檢察官提起公訴（九十年度偵字第三九三九號），
本院判決如左：
    主  文
乙○○連續意圖出租而擅自以重製之方法侵害他人之著作財產權，處有期徒刑柒月。
緩刑貳年。
扣案之電腦主機玖拾伍台內「戰慄時空之絕對武力」電腦軟體，均沒收。
    事  實
一、乙○○係設於基隆市○○路八十四號二樓「哈日族電子科技網路咖啡休閒店」（
    下稱「哈日族網咖」）之負責人，明知「戰慄時空之絕對武力」遊戲軟體（下稱
    「絕對武力」軟體）為柏崗科技股份有限公司（下稱柏崗公司）享有著作權之電
    腦程式著作，未經柏崗公司同意或授權，不得意圖出租而擅自重製，竟未經柏崗
    公司之同意或授權，基於概括之犯意，自民國九十年二月某日起至同年八月二十
    三日止，在「哈日族網咖」內，連續自網站下載「絕對武力」軟體，重製灌錄於
    「哈日族網咖」內之九十五台電腦主機，並於上開時間內，在前揭處所，以每小
    時收費新台幣（下同）二十元之方式，將其擅自重製灌錄「絕對武力」軟體之九
    十五台電腦出租予不特定之顧客消費使用，侵害柏崗公司之著作權。嗣於九十年
    八月二十三日十四時四十分許，為警在上址查獲，並扣得重製灌錄「絕對武力」
    軟體之電腦主機九十五台。
二、案經告訴人柏崗公司訴由基隆市警察局移送基隆地方法院檢察署檢察官偵查起訴
    。
    理  由
一、訊據被告乙○○固承認自九十年二月起自網站上下載「絕對武力」軟體，重製灌
    錄於店內之九十五台電腦主機，並出租該批電腦主機予不特定之顧客使用之情事
    ，惟辯稱在八十九年七月間已獲得甲○○○圖書資料股份有限公司（下稱松崗公
    司）「戰慄時空之年度特別版」遊戲軟體（下稱「年度特別版」軟體）之授權，
    而「年度特別版」軟體授權範圍即包括「絕對武力」軟體在內，且其係從「絕對
    武力」世界網站上免費下載云云。惟查：
(一)營業用之遊戲軟體，每件品名與類別均有單獨之著作權，並不因其名稱相類似而
    認係同一著作權，各著作權之間亦無所謂從屬或更新版、升級版之關係，本件被
    告授權之「年度特別版」軟體之範圍並不包括「絕對武力」軟體在內，且「絕對
    武力」軟體迄九十年二月間始在中華民國上市，業據柏崗公司職員即證人丙○○
    於偵查中指訴明確；參以上開軟體著作權人美國ＨＡＶＡＳ  ＩＮＴＥＲＡＣＴ
    ＩＶＥ公司於九十年四月六日致函松崗公司修改相關軟體授權經銷契約，特別針
    對松崗公司與網路咖啡業者間之授權規範有所約定，並約明合約自九十年一月一
    日起生效，此亦有該函之英文本及中文譯本附卷可稽。可見「絕對武力」軟體至
    九十年初以後，在中華民國始有正式授權網路咖啡業者使用，在此之前則無。故
    被告與松崗公司雖於八十九年七月間，就「年度特別版」軟體訂有授權契約，但
    當時授權範圍顯未包括「絕對武力」軟體。
(二)又「絕對武力」軟體縱能從世界網站上直接下載，其使用上仍以具有合法授權為
    前提，而免費下載之遊戲軟體，使用人僅能在家庭或個人使用目的及著作權人准
    許之範圍內使用，絕非謂能下載即有權大批重製並作為營業出租使用，被告身為
    網路咖啡業者以取得遊戲軟體授權為營業前提，不能諉為不知。再參以市售須付
    費之「絕對武力」軟體安裝版權宣告尚警示：消費者不可以任何方式販賣或轉讓
    該該軟體供他人使用，亦不得租賃、出租或授權他人。則付費者尚禁止出租他人
    ，免費者更無可能任由被告大批重製出租。被告雖提出臺灣士林地方法院檢察署
    九十年度偵字第五九五○號、第八六七五號不起訴處分書，認該案情節與本案完
    全相同，其被告亦係獲得「年度特別版」軟體之授權，而從世界網站免費下載「
    絕對武力」軟體，惟細繹該案件中，其被告係於八十九年十一月十日下載「絕對
    武力」軟體，當時松崗公司尚對外宣稱「絕對武力」軟體可自行從網站下載，復
    對照上述九十年初以前松崗公司尚無授權網路咖啡業者問題之情，則該案與本案
    情節並不相同，且更加突顯本案被告有違反著作權法之犯行。
(三)此外，並有重製灌錄「絕對武力」軟體之電腦主機九十五台扣案可證，而警方查
    獲當時店內有多名顧客正在使用電腦主機操作「絕對武力」軟體，亦有現場相片
    十二張附卷可證。綜上所述，本件事證明確，被告犯行堪以認定。
二、查被告明知上開電腦軟體係告訴人享有之電腦程式著作財產權，未經告訴人同意
    或授權，而將之重製灌錄於所經營之「哈日族網咖」之九十五台電腦內，復出租
    予不特定顧客使用，核其所為，係違反著作權法第九十一條第二項之意圖出租而
    擅自以重製之方法侵害他人著作權罪、同法第九十二條擅自以出租之方法侵害他
    人著作權罪。被告多次重製及出租之犯行，均時間緊接，且觸犯構成要件相同之
    罪名，顯均係基於概括之犯意反覆為之，為連續犯，均應依刑法第五十六條規定
    論以一罪。被告為出租重製物而重製上開電腦程式著作，有方法目的之牽連關係
    ，為牽連犯，應依刑法第五十五條後段之規定，從一重之意圖出租而擅自以重製
    之方法侵害他人著作權罪處斷。爰審酌被告明知未經柏崗公司之授權，而侵害他
    人之智慧財產權圖利，又未與告訴人達成和解，惟所經營之期間非長，對告訴人
    之侵害非鉅等一切情狀，量處如主文所示之刑，以示儆懲。末查，被告未曾受有
    期徒刑以上刑之宣告，有台灣高等法院被告全國前案紀錄表乙件在卷可稽，經此
    偵審教訓，應知警惕，當無再犯之虞，本院綜核各情，認所宣告之刑，以暫不執
    行為適當，爰併予宣告緩刑二年，以勵自新。
三、扣案電腦主機玖拾伍台內之「戰慄時空之絕對武力」電腦軟體各壹套，則係被告
    下載灌錄於內為其所有，業據其供明在卷，係供犯罪所用之物，均依法宣告沒收
    。另扣案之電腦主機九十五台（包括電腦螢幕、主機、滑、鍵盤、喇叭各九十五
    個），平日作為「哈日族網咖」提供顧客上網之用，上網內容舉凡聊天、收發電
    子郵件、收聽股市資訊、網上遊戲等等，不一而足，而「哈日族網咖」所提供之
    網上遊戲種類甚多，非僅違法之「絕對武力」軟體一種，尚難認為供犯罪所用之
    物，爰不予沒收。
據上論斷，應依刑事訴訟法第二百九十九條第一項前段、著作權法第九十一條第二項
、第九十二條、刑法第十一條、第五十六條、第五十五條、第七十四條第一款、第三
十八條第一項第二款，判決如主文。
本案經檢察官吳佳齡到庭執行職務。
中      華      民      國      九十一      年      五    月  二十一    日
                                臺灣基隆地方法院刑事第三庭
                                      法  官    齊      潔
右正本證明與原本無異。
對於本件判決如有不服，應於收受送達後十日內，向本院提出上訴書狀，上訴於臺灣
高等法院，並按他造當事人之人數附具繕本。
                                      書記官    郭  廷  耀
中      華      民      國      九十一      年      五    月  二十四    日
附錄論罪法條
著作權法第九十一條第二項：
意圖銷售或出租而擅自以重製之方法侵害他人之著作財產權者，處六月以上五年以下
有期徒刑，得併科新臺幣三十萬元以下罰金。
著作權法第九十二條：
擅自以公開口述、公開播送、公開上映、公開演出、公開展示、改作、編輯或出租之
方法侵害他人之著作財產權者，處三年以下有期徒刑，得併科新臺幣十五萬元以下罰
金。
